臺灣臺南地方法院刑事判決
110年度訴字第964號
公  訴  人  臺灣臺南地方檢察署檢察官
被      告  張欽富



指定辯護人  本院公設辯護人陳香蘭  

上列被告因違反毒品危害防制條例等案件，經檢察官提起公訴（
109年度偵字第23426號），本院判決如下：
    主  文
乙○○犯藥事法第八十三條第一項之轉讓禁藥罪，共二罪，均累犯
，各處有期徒刑伍月。應執行有期徒刑捌月。
    理由要旨
一、被告的第二次交付甲基安非他命給甲○○的行為，欠缺補強證
    據，無法認定有販賣的事實，因此仍認定是轉讓毒品行為。
二、被告承認有轉讓甲基安非他命，本院根據他的自白和補強證
    據作出有罪的決定，並且依據相關法律規定加重及減輕刑罰
    之後，決定量處上述徒刑。
    事    實
乙○○知道甲基安非他命是毒品，也是管制的禁藥，法律規定不能
贈與，仍然：
  1.於民國109年3月中旬某日的晚上8時左右，在他位於台南市
    龍崎區新市子68號的住處，免費提供甲基安非他命1小包給
    甲○○施用（下稱第一行為）。
　2.於109年10月13日上午10時左右，在相同地點再免費提供甲
    基安非他命1小包給甲○○施用（下稱第二行為）。
    理    由
一、應該剔除的證據：
　　證人甲○○在警局製作的筆錄，是審判外的言語陳述，且被告
    方面表達不同意作為證據的意見，本院認為沒有證據能力，
    不能作為本案判斷的證據。
　　　　
二、本案有以下的證據足以證明被告犯罪：
  1.被告於偵查及審理中的自白。
  2.證人甲○○在地檢署及法院作證時的證詞。
  
三、第二行為認定轉讓的原因：
　1.檢察官認為被告的第二行為，是「以價值相當於新台幣（下
    同）500元的星城遊戲點數為對價，販售第二級毒品甲基安
    非他命1小包予甲○○」，因而認為這部分是觸犯毒品危害防
    制條例第4條第2項的販賣第二級毒品罪。
　2.被告的陳述：
　　在109年3月中旬那次，我的確有交付安非他命給甲○○，但未
    收錢。我們都會互相提供遊戲點數給對方，當天有無收甲○○
    給的點數，我忘記了。我沒有賣安非他命給甲○○。
　3.補強性法則：
　　施用毒品的人士，如果經由指證讓偵查機關查獲提供（販賣
    ）毒品的上游，根據毒品危害防制條例第17條第1項的規定
    ，可以減輕或免除刑罰。因此，施用毒品者就存在為了讓自
    己獲得減免刑罰，而作出錯誤或不實在指證的風險。為了落
    實無罪推定和嚴格證明的精神，司法實務發展出「補強性法
    則」。意思是說，施用毒品者指證某人提供或出售毒品，必
    須要有其他有關聯性的證據佐證，證明施用毒品者的指證是
    真實而且可信的，才可以做出有罪的判斷。這是因為人的陳
    述（證詞、自白），是所有證據中最容易受影響也最不可靠
    的，一般人受限於記憶能力、情感糾葛、疾病、外力介入或
    其他原因，都可能影響陳述。單憑證人的陳述認定被告犯罪
    ，存在著高度誤判冤枉他人的風險，所以補強性法則要求：
    不能以施用毒品者的單一指證，就輕率認定刑事被告犯罪。
　4.證人甲○○的證詞：
　　①地檢署：（當天）早上在乙○○龍崎的住處買的，我以價值
      約500元的星城遊戲點數跟他買1包，所以當然是有對價的
      （偵卷49-50頁）。
　　②法院：遊戲點數是1比100，我是用50,000點「星城」或「
      金好運」的遊戲點數跟被告換安非他命。（後改稱）當天
      是用現金還是遊戲點數我忘記了，但我可以確定不是付錢
      就是付點數（本院卷84-103頁）。
  5.甲○○的證詞欠缺佐證：
　　①證人甲○○前後提及「星城」或「金好運」兩家公司的遊戲
      點數可能用於此次「交易」。其中「星城」屬於「網銀國
      際股份有限公司」（下稱網銀公司）出品，「金好運」屬
      於「鈊象電子股份有限公司」（下稱鈊象公司）出品。
　　②依據鈊象公司於偵查中提供移送單位（歸仁分局）的函文
      及附件，被告所使用的帳號，在109年10月13日並無獲贈
      點數（偵卷81-93頁）。
　　③網銀公司所提供的資料，顯示被告和甲○○在109年10月13日
      當天都沒有登入紀錄（偵卷117-123頁，起訴後則來函表
      示相關紀錄已經超過保留期限無法提供，見本院卷77頁）
      。
　　④以上兩家遊戲公司提供的資料，都無法補強證人甲○○的證
      詞。此外本案也沒有任何證據足以佐證甲○○的證詞是否可
      信，在嚴格證明原則的要求下，無法使本院形成被告的第
      二行為是販賣毒品的確切心證。因此，這部分應該依據被
      告的自白，認定被告未收取對價而提供甲基安非他命給甲
      ○○。
　
四、成立的罪名：
  1.甲基安非他命除了是第二級毒品，也被中央衛生主管機關公
    告為藥事法第22條第1項第1款的禁藥。被告免費提供甲基安
    非他命給甲○○，同時構成毒品危害防制條例第8條第2項的轉
    讓第二級毒品罪及藥事法第83條第1項的轉讓禁藥罪。
  2.這種同時有兩種以上法律可以處罰的情形，稱之為「法規競
    合」。因為被告每次轉讓的重量，沒有證據顯示超過加重處
    罰標準10公克，而且轉讓禁藥罪的處罰比轉讓第二級毒品罪
    重，立法的時間比較晚，所以最高法院決定依照「重法優於
    輕法」（優先適用處罰比較重的法律）和「後法優於前法」
    （適用立法比較晚、較符合最新民意的法律）的原則，適用
    藥事法第83條第1項的轉讓禁藥罪處罰。所以被告的行為，
    成立2個轉讓禁藥罪，且應合併處罰。
  3.檢察官認為第二行為構成販賣第二級毒品罪，這種法院認為
    相同行為要以不同罪名處罰的情形，刑事訴訟法第300條規
    定要變更起訴法條，本院應該依照這個規定，跟被告說明第
    二的行為也可能構成的罪名之後，變更檢察官的起訴法條，
    改以轉讓禁藥罪加以處罰。
　
五、加重及減輕事由：
　1.累犯加重：
　　被告過往因為與未成年人性交罪，被本院判應執行有期徒刑
    6月，且在本案發生前的107年9月12日執行完畢。他在前案
    執行完畢之後，5年之內又故意再犯本案2罪，且本案情節都
    不是應該量處最輕度刑的個案，2罪都應該依照刑法第47條
    第1項「受徒刑之執行完畢，或一部之執行而赦免後，五年
    以內故意再犯有期徒刑以上之罪者，為累犯，加重本刑至二
    分之一。」的規定，加重刑罰。
　2.偵審自白減輕：
　　被告在偵查和審理中都自白轉讓甲基安非他命，他的上述2
    個罪，都應該依據毒品危害防制條例第17條第2項的規定，
    在以累犯的規定加重之後，減輕刑罰。

六、量刑的決定：
  1.毒品的特性就是非常容易成癮，而且嚴重戕害施用者的身體
    健康，所以散布毒品的行為，對於社會的危害程度非常高，
    因此法律針對毒品的散布行為（販賣、轉讓），都制定非常
    重的處罰。在個案上，被告這種轉讓毒品（禁藥）的行為，
    原本不應該量處太輕的刑罰。
  2.在上述基礎上，本院又考量被告過往有很多各種犯罪的前科
    ，可見不是一位守法的公民。最後考慮本案的毒品轉讓數量
    及次數；被告的年齡、工作、教育程度與生活狀況，再斟酌
    被告犯罪後的態度良好等一切情形，決定兩次轉讓行為各判
    處有期徒刑5月，合併後執行有期徒刑年8月。
　
依照以上的說明，本院應該依據刑事訴訟法第299條第1項前段、
第300條的規定，判處被告主文欄所記載的刑罰。

本案經檢察官陳鋕銘提起公訴、檢察官丙○○到庭執行職務。
　
中　　華　　民　　國　　111 　年　　1 　　月　　4 　　日
                    刑事第十庭  審判長法  官  劉怡孜
                                      法  官  潘明彥
                                      法  官  陳欽賢

以上正本證明與原本無異。
如不服本判決應於收受本判後20日內向本院提出上訴書狀，並應
敘述具體理由。其未敘述上訴理由者，應於上訴期間屆滿後20日
內向本院補提理由書狀（均須按他造當事人之人數附繕本）「切
勿逕送上級法院」。
  　　　　　　　　　　　　　　     　書記官　劉庭君
中　　華　　民　　國　　111 　年　　1 　　月　　4 　　日
附錄本案論罪科刑法條全文：
藥事法第83條第1項
明知為偽藥或禁藥，而販賣、供應、調劑、運送、寄藏、牙保、
轉讓或意圖販賣而陳列者，處 7 年以下有期徒刑，得併科新臺
幣 5 千萬元以下罰金。